【裁判字號】    99,智訴,12
【裁判日期】    990730
【裁判案由】    著作權法
【裁判全文】
臺灣板橋地方法院刑事判決              99年度智訴字第12號
公  訴  人  臺灣板橋地方法院檢察署檢察官
被      告  甲○○
選任辯護人  蔡雅蓯律師
上列被告因違反著作權法案件，經檢察官提起公訴（98年度偵字
第8522號），被告於準備程序中先就被訴事實為有罪之陳述，經
告知簡式審判程序之旨，並聽取當事人之意見後，本院裁定依簡
式審判程序進行，茲判決如下：
    主  文
甲○○意圖銷售而擅自以重製於光碟之方法侵害他人之著作財產
權，處有期徒刑捌月。緩刑年。
扣案如附表一至八及附表十一所示之物均沒收。
    事  實
一、甲○○明知如附表一至六所示之視聽著作及如附表編號七至
    八所示之錄音著作（起訴書誤載為「音樂著作」），分別為
    附表一至八所示各該公司享有著作財產權，且依我國著作權
    法第4 條第2 款規定及自民國（下同）91年1 月1 日在中華
    民國管轄區域內生效之世界貿易組織（WTO ）協定附錄「與
    貿易有關之智慧財產權協定」（TRIPS ），均受我國著作權
    法保護之視聽著作，其中美商迪士尼企業股份有限公司、美
    商華納兄弟娛樂公司、美商廿世紀福司影片股份有限公司、
    美商環球影片製作有限責任合夥、美商哥倫比亞影片股份有
    限公司、美商新力影片家庭娛樂股份有限公司、美商新線製
    作股份有限公司、美商派拉蒙影片股份有限公司，並授權我
    國得利影視股份有限公司在臺灣地區享有重製及散布等權利
    ，該等公司所享有著作權之著作，迄今均尚在著作權存續時
    間之內，任何人未經該等著作權人之同意或授權，不得擅自
    重製或將非法重製品散布。詎甲○○竟意圖銷售，自96年8
    月間某日起，在其位於臺北縣新莊市○○○路392 之8 號10
    樓之原居所內，先利用電腦及燒錄機等週邊設備，自不詳網
    站之討論區下載如附表一、三、五、七所示之著作，再未經
    該等著作財產權人或其等授權之人同意或授權，擅自燒錄於
    空白光碟上，而以重製於光碟之方法侵害他人著作財產權，
    且發送該等重製光碟之目錄予不特定人，以盜版視聽著作光
    碟片每片新臺幣（下同）60元、盜版錄音著作光碟片每片30
    元之價格，供不特定人以傳真訂單之方式訂購，俟買家傳真
    訂單後，即以快遞搭配貨到付款之方式，將其非法重製之光
    碟片出售予不特定人牟利，復基於自身收藏觀賞之意圖，於
    上述同一時間、地點，下載如附表二、四、六、八所示之著
    作，並未經該等著作財產權人或其等授權之人同意或授權，
    擅自燒錄於空白光碟上，而以重製於光碟之方法侵害他人著
    作財產權。嗣於98年3 月13日15時許，經警循線持搜索票赴
    上址執行搜索，當場查扣如附表一至八及十一所示之物，而
    偵悉上情。
二、案經美商迪士尼企業股份有限公司、美商華納兄弟娛樂公司
    、美商廿世紀福司影片股份有限公司、美商環球影片製作有
    限責任合夥、美商哥倫比亞影片股份有限公司、美商新力影
    片家庭娛樂股份有限公司、美商新線製作股份有限公司、美
    商派拉蒙影片股份有限公司（以上八家美商公司以下簡稱為
    「美商八大電影公司」）、滾石國際音樂股份有限公司、華
    納國際音樂股份有限公司、福茂唱片音樂股份有限公司、臺
    灣索尼音樂娛樂股份有限公司、環球國際唱片股份有限公司
    、愛貝克思股份有限公司、華研國際音樂股份有限公司、金
    牌大風音樂文化股份有限公司、豐華唱片股份有限公司、上
    華國際企業股份有限公司（以上十家公司以下簡稱為「滾石
    等音樂公司」）訴由內政部警政署保安警察第二總隊第一大
    隊第一中隊報請暨得利影視股份有限公司（以下簡稱為「得
    利公司」）訴請臺灣板橋地方法院檢察署檢察官偵查起訴，
    再經本院合議庭裁定進行簡式審判程序審理。
    理  由
壹、有罪部分：
一、按本件被告甲○○所犯為死刑、無期徒刑、最輕本刑為3 年
    以上有期徒刑以外之罪，其於準備程序進行中先就被訴事實
    為有罪之陳述，經告知簡式審判程序之旨，並聽取公訴人、
    被告之意見後，本院合議庭認宜由受命法官獨任進行簡式審
    判程序，爰依刑事訴訟法第273 條之1 第1 項規定，裁定進
    行簡式審判程序，合先敘明。
二、上揭犯罪事實，業據被告於警詢、偵查及本院準備程序及審
    理時均坦承不諱，核與告訴代理人黃建華即財團法人國際著
    作權保護基金會專員、告訴代理人乙○○即財團法人臺灣唱
    片出版事業基金會職員於警詢時之指述情節相符，並有本院
    98年聲搜字000855號搜索票、保安警察第二總隊第一大隊第
    一中隊（保護智慧財產權警察大隊第一中隊）搜索、扣押筆
    錄、扣押物品目錄表、告訴人之刑事委任狀、侵害物數量清
    冊、扣押物品清單、查扣物品清冊、著作權證明文件、財團
    法人臺灣著作權保護基金會鑑識報告、臺灣板橋地方法院檢
    察署勘驗筆錄各1 份，暨盜版光碟目錄2 份、查獲現場暨扣
    案物照片10幀在卷可稽，且有扣案如附表一至八及附表十一
    所示之物可資佐證，堪信被告任意性之自白與事實相符。本
    案事證已臻明確，被告犯行洵堪認定，應依法論處。
三、核被告所為，係犯著作權法第91條第3 項、第2 項之意圖銷
    售而擅自以重製於光碟之方法侵害他人之著作財產權罪（附
    表一、三、五、七部分）及同條第1 項之擅自以重製之方法
    侵害他人之著作財產權罪（附表二、四、六、八部分），被
    明知係侵害著作財產權之重製光碟仍意圖散布而持有暨進而
    散布之低度行為，均應為意圖銷售而重製於光碟之高度行為
    所吸收，不另論罪。次按刑事法若干犯罪行為態樣，本質上
    原具有反覆、延續實行之特徵，立法時既予特別歸類，定為
    犯罪構成要件之行為要素，則行為人基於概括之犯意，在密
    切接近之一定時、地持續實行之複次行為，倘依社會通念，
    於客觀上認為符合一個反覆、延續性之行為觀念者，於刑法
    評價上，即應僅成立一罪，學理上所稱「集合犯」之職業性
    、營業性或收集性等具有重複特質之犯罪均屬之，例如經營
    、從事業務、收集、販賣、製造、散布等行為概念者是（最
    高法院95年度臺上字第1079號刑事判決意旨參照）；本件被
    告擅自以重製之方法侵害他人著作財產權，係在密切接近之
    一定時間、地點，以相同之方式持續進行，未曾間斷，具有
    反覆、延續實行之特徵，在行為概念上，自應評價為包括一
    罪，且其係以一重製行為而觸犯上揭2 罪名，為想像上競合
    犯，應依刑法第55條規定從一重處斷。爰審酌被告故意侵害
    他人之智慧創作，非但損及告訴人等之著作財產權，更破壞
    我國保護智慧財產權之國際形象，且其重製光碟之數量非少
    ，犯罪時間非短，侵害情節亦非輕微，行為當屬可議，惟念
    其獲利非鉅，且已就視聽著作部分與得利公司以15萬元達成
    和解；就錄音著作部分與滾石等音樂公司達成和解，並同意
    捐款8 萬元予財團法人臺灣唱片出版事業基金會作為反盜錄
    專款之用，有和解書、華南商業銀行匯款回條聯、得利公司
    99 年7月23日之刑事陳報狀、滾石等音樂公司99年7 月23日
    之刑事陳報狀影本各1 份附卷可佐，堪認被告確有悔悟之心
    ，兼衡以被告前無犯罪紀錄之素行，有臺灣高等法院被告前
    案紀錄表1 份在卷可按，犯罪後業已坦承犯行，並斟酌其犯
    罪之動機暨生活狀況等一切情狀，量處如主文所示之刑，以
    資懲儆。查被告前未曾因故意犯罪受有期徒刑以上刑之宣告
    ，有臺灣高等法院被告前案紀錄表在卷可按，其因一時失慮
    ，致罹刑章，犯後頗具悔意，本院認被告經此偵、審教訓，
    當知所警惕，信無再犯之虞，因認對其所宣告之刑以暫不執
    行為適當，爰併予宣告緩刑3 年，用啟自新。另公訴人具體
    求處被告有期徒刑10月，尚嫌過重，爰量處如主文所示之刑
    。
四、扣案如附表一至八及附表十一所示之物，均係被告所有供其
    犯本案犯罪所用、所得及所預備之物，業據其於本院審理時
    供述明確，爰分別依著作權法第98條但書、刑法第38條第1
    項第2 款規定宣告沒收之。
貳、爰不另為無罪諭知部分：
一、公訴意旨另以：被告自96年8 月間某日起，利用電腦設備連
    上網際網路，下載如附表九至十所示侵害他人著作檔案，並
    利用電腦搭配光碟燒錄機等設備，將上開著作檔案重製於光
    碟片，於重製完成後，即發送宣傳單並將盜版光碟目錄寄發
    予不特定人，供不特定人以傳真方式訂購盜版光碟，待客戶
    傳真訂購清單後，即以快遞搭配貨到付款之方式，將盜版光
    碟出售予他人牟利，而認被告就此部分亦涉犯著作權法第91
    條第3 項、第2 項之意圖銷售而擅自以重製於光碟之方法侵
    害他人之著作財產權罪云云。
二、按犯罪事實應依證據認定之，無證據不得認定犯罪事實；不
    能證明被告犯罪者，應諭知無罪之判決，刑事訴訟法第154
    條第2 項、第301 條第1 項分別定有明文。
三、經查：被告就公訴意旨所指之此部分犯嫌，固供承不諱，然
    公訴人並未就此等著作提出任何著作財產權歸屬之證明方法
    或證據資料，本院依本案現存卷證亦無法獲致該等著作係具
    有著作財產權且受我國著作權法保護之法律上確信，實無從
    逕認被告成立此部分犯罪，惟公訴意旨既認此部分與前揭論
    罪部分具有實質上一罪關係，本院爰不另為無罪之諭知，又
    此部分既不能證明被告犯罪，依主從刑不可分之原則，扣案
    如附表九、十所示盜版光碟合計411 片，自亦無從併予諭知
    沒收，附此敘明（按法院應審判之對象，乃起訴書所記載之
    犯罪事實，而起訴係一種訴訟上之請求，犯罪已經起訴，即
    產生訴訟繫屬關係，法院有審判之權利與義務，是以若其起
    訴書犯罪事實欄內，對某項犯罪行為已予記載，即為法院應
    審判之對象，檢察官於第一審辯論終結前，發見有應不起訴
    或以不起訴為適當之情形者，僅得依刑事訴訟法第269 條規
    定撤回起訴，惟單一案件之事實，僅就一部事實撤回起訴，
    基於審判不可分之關係，並不生撤回效力，而犯罪事實之一
    部減縮，即起訴事實大於判決事實，應分別情形於判決理由
    內說明，刑事訴訟法對此尚無所謂擬制撤回起訴之規定，又
    刑事訴訟法並無如民事訴訟法設有訴之變更之規定，得許檢
    察官就其所起訴之被告或犯罪事實加以變更，如到庭實行公
    訴之檢察官於其提出之論告書或於言詞辯論時所為之主張或
    陳述，有與起訴書所載犯罪事實不盡相同時，應先究明其論
    告時之所述，究屬訴之追加、撤回或變更之範疇，抑或原本
    係屬於起訴效力所及之他部事實之擴張，或係起訴事實之一
    部減縮，而異其處理方式，但除撤回起訴已生效力，其訴訟
    關係已不存在，法院無從加以裁判外，其他各種情形，法院
    均不得僅就檢察官論告時所陳述或主張之事實為裁判，而置
    原起訴事實於不顧─最高法院96年度臺上字第76 43 號、96
    年度臺非字第210 號刑事判決要旨參照；綜上，本案公訴檢
    察官於審理時，雖表明就起訴書附表九、十之事實部分予以
    減縮等語，惟依上開裁判意旨，仍不生撤回起訴效力，本院
    自應予以裁判）。
據上論斷，應依刑事訴訟法第273 條之1 第1 項、第299 條第1
項前段，著作權法第91條第3 項、第2 項、第1 項、第98條但書
，刑法第11條前段、第55條、第74條第1 項第1 款、第38條第1
項第2 款，判決如主文。
本案經檢察官楊承翰到庭執行職務。
中    華    民    國    99    年    7     月    30    日
                  刑事第三庭  法  官  王屏夏
以上正本證明與原本無異。
如不服本判決應於收受送達後10日內向本院提出上訴書狀，並應
敘述具體理由；其未敘述上訴理由者，應於上訴期間屆滿後20日
內向本院補提理由書（均須按他造當事人之人數附繕本）「切勿
逕送上級法院」。
                              書記官  林進煌
中    華    民    國    99    年    7     月    30    日
附錄本案論罪科刑法條全文：
著作權法第91條
擅自以重製之方法侵害他人之著作財產權者，處 3 年以下有期
徒刑、拘役，或科或併科新臺幣 75 萬元以下罰金。
意圖銷售或出租而擅自以重製之方法侵害他人之著作財產權者，
處 6 月以上 5 年以下有期徒刑，得併科新臺幣 20 萬元以上
2 百萬元以下罰金。
以重製於光碟之方法犯前項之罪者，處 6 月以上 5 年以下有期
徒刑，得併科新臺幣 50 萬元以上 5 百萬元以下罰金。
著作僅供個人參考或合理使用者，不構成著作權侵害。

司法院資訊處製作；財團法人民間司法改革基金會備份。
